【裁判字號】    91,易,2014
【裁判日期】    920422
【裁判案由】    侵占
【裁判全文】
臺灣桃園地方法院刑事判決                        九十一年度易字第二一四號
    公  訴  人  臺灣桃園地方法院檢察署檢察官
    被      告  乙○○
右列被告因業務侵占案件，經檢察官提起公訴（九十一年度偵緝字第九七號），本院
判決如左︰
    主  文
乙○○連續意圖為自己不法之所有，而侵占對於業務上所持有之物，處有期徒刑壹年
陸月。
    事  實
一、乙○○前任職於丙○廣告股份有限公司（下稱丙○公司），自民國八十八年九月
    一日起至九十年六月間止，擔任廣告業務專員，負責丙○公司招攬廣告業務並收
    取廣告客戶支付費用，為從事業務之人，因業務專員業績獎金係以招攬廣告費用
    之百分之二十計算，其收入與業績多寡關係至鉅，而丙○公司就各個業務專員業
    績獎金之計算係以實際收到客戶支付款項時期起算，乙○○為衝高業績並即時取
    得業績獎金，乃將收來之客票先行向他人調現後以現金繳回公司，立即取得該月
    之業績而獲取招攬業務之當期業績獎金，惟因調現需支付鉅額利息，因不堪利息
    負荷，竟基於意圖為自己不法所有之概括犯意，自八十九年一月間某日起至九十
    年二月間止，連續多次將所經手收取如附表所示之春虹建設等客戶所支付之廣告
    費合計新台幣（下同）二百零六萬三千八百六十三元（侵占之金額、時間如附表
    所示）予以侵占入己，經丙○公司發覺後於九十年六月二十九日簽署切結書後即
    逃逸無蹤。
二、案經丙○公司訴由臺灣桃園地方法院檢察官偵查起訴。
    理  由
一、右揭事實，業據被告乙○○於檢察官偵訊中供稱：詳細金額記不很清楚，其中「
    春虹建設」乃自八十九年一到十月之款項；「保順中醫」是八十八年十二月收十
    三張每張面額九萬一千五百元之支票；「就在今夜」是在八十九年四、五月各收
    一期，二期共八萬多元；「鵝牌氣密窗」在八十八年十二月收十三張面額均為八
    萬四千元之支票；「伊莉雅」在八十九年三月收二張票每張均為七萬五千元；「
    李鎮楠立委候選人」之廣告費是八十九年五月份所收等語，核與其在本院審理中
    所供述之情節相符，並經告訴代理人甲○○於偵、審中指述明確，足認被告之自
    白與事實相符。而被告係將所收來之遠期支票先行調現後以現金繳回丙○公司俾
    便立即取得業績獎金，從而被告乙○○應係在收得各該支票後，將兌現所得再以
    他筆客戶之廣告費兌現所得來貼補因調現遭遇先扣除之利息，如此惡性循環，只
    得挖東牆補西牆，侵占後續所收之遠期支票款，待九十年六月間始遭告訴人發現
    ，故被告就附表所示各該筆廣告費之侵占時期應係如附表所示，而非告訴人發現
    之時間。而告訴人雖於本院審理中具狀陳稱被告侵占之金額僅一百九十九萬六千
    一百二十元，惟此部分乃告訴人扣除九十年六月份應給付被告之薪水所得，然被
    告侵占之金額仍應以侵占當時之金額為準，被告以九十年六月份之薪水賠償告訴
    人，此乃犯後損害賠償之問題，此金額自不得自侵占金額中扣除，告訴人就此部
    分所指即有誤會。此外，並有被告於九十年六月二十九日所簽署之切結書在卷可
    稽，從而本件事證明確，被告犯行堪以認定，應予依法論科。
二、查被告乙○○為丙○公司業務專員，職司招攬廣告客戶並收取款項，其將所收取
    之客戶廣告費侵占入己，核其所為，係犯刑法第三百三十六條第二項之業務侵占
    罪。被告先後多次業務侵占犯行，均時間緊接，所犯構成要件相同之罪，顯係基
    於概括犯意反覆為之，為連續犯，應依刑法第五十六條之規定，以刑法第三百三
    十六條第二項之業務侵占一罪論，並依法加重其刑。爰審酌被告除於八十五年間
    因賭博罪遭判處罰金一千銀元外，並無不良素行，其為貪圖即時取得業績獎金，
    自行周轉調現致無法負擔利息而侵占客戶所交付之廣告費達乃藉職務之便侵占被
    害人之管理費供自己投資週轉，侵占之金額達二百零六萬三千八百六十三元，於
    案發迄今雖曾立下切結書表示願賠償告訴人之損害，然告訴人除扣除其九十年六
    月份之薪水七萬七千七百四十三元外，後續即未再行賠償，其犯後並未積極處理
    善後等一切情狀，量處如主文所示之刑。
三、至公訴人另認被告犯罪時間應至九十年六月間止及認被告亦侵占「協和建設」二
    十四萬三千七百七十六元廣告費部分，查九十年六月份係告訴人發覺被告侵占之
    時間，由被告上開供述可知其犯罪時間僅止於九十年五月份，公訴人此部分所指
    即屬無據；至於侵占「協和建設」廣告費部分，歷經偵審均為被告所否認，而告
    訴人亦具狀陳稱此部分查無單據可資證明「協和建設」確實已經將上開廣告費支
    付被告而遭被告侵吞，故被告涉嫌侵占此部分款項之證據即有所不足，參以被告
    就告訴人所指如附表所示之犯行均坦白承認，此部分之金額不大，若確有其事，
    被告實無否認之理，從而公訴人所指被告此部分犯行即屬不能證明，本應諭知無
    罪，惟公訴人認此部分與起訴並經有罪判決部分具有連續犯之裁判上一罪關係，
    爰不另為無罪之諭知。
據上論斷，應依刑事訴訟法第二百九十九條第一項前段，刑法第五十六條、第三百三
十六條第二項，罰金罰鍰提高標準條例第一條前段，判決如主文。
本案經檢察官林秀敏到庭執行職務。
中      華      民      國      九十二      年    四    月    二十二    日
                                  臺灣桃園地方法院刑事第五庭
                                      法  官  林  孟  宜
右正本證明與原本無異。
如不服本判決，應於判決送達後十日內向本院提出上訴狀( 應附繕本 )，上訴於
臺灣高等法院。
                                      書記官  陳  淑  瓊
中      華      民      國      九十二      年    五    月五      日
附論罪科刑依據之法條：
中華民國刑法第三百三十六條
 (公務公益侵占罪、業務侵占罪)
對於公務上或因公益所持有之物，犯前條第一項之罪者，處一年以上七年
以下有期徒刑，得併科五千元以下罰金。
對於業務上所持有之物，犯前條第一項之罪者，處六月以上五年以下有期
徒刑，得併科三千元以下罰金。
前二項之未遂犯罰之。


司法院資訊處製作；財團法人民間司法改革基金會備份。
